臺灣高等法院臺中分院刑事判決
110年度交上易字第926號
上  訴  人  臺灣南投地方檢察署檢察官 
被      告  鄭志清


選任辯護人  吳常銘律師
上列上訴人因被告過失致重傷案件，不服臺灣南投地方法院110
年度交易字第33號中華民國110年10月6日第一審判決（起訴案號
：臺灣南投地方檢察署110年度偵字第611號），提起上訴，本院
判決如下：
    主  文
原判決撤銷。
鄭志清犯過失傷害致人重傷罪，處有期徒刑陸月，如易科罰金，
以新臺幣壹仟元折算壹日。緩刑貳年，並應履行如附件所示之損
害賠償義務。
    事  實
一、鄭志清於民國109年7月2日上午，駕駛車牌號碼000-0000號
    自用小客車沿南投縣竹山鎮集山路3段由南往北方向直行，
    至同日上午11時40分許，行經集山路3段與林圮街交岔路口
    時，本應注意車前狀況，隨時採取必要之安全措施，並應注
    意汽車行駛至交岔路口，左方車應暫停讓右方車先行，而依
    當時天候晴、日間有自然光、柏油路面、乾燥、無缺陷、無
    障礙物，視距良好，並無不能注意之情事，竟疏未注意及此
    ，貿然直行，適有洪明璋騎乘車牌號碼000-000號普通重型
    機車沿南投縣竹山鎮林圮街由東往西方向直行，亦疏未注意
    車前狀況，隨時採取必要之安全措施，而貿然直行，2車見
    狀閃避不及乃發生碰撞，致洪明璋人車倒地，因此受有頭部
    外傷併腦挫傷出血、顱骨骨折、右側慢性硬腦膜下出血之傷
    害，造成四肢無力，右側上下肢肌力4分，左側上下肢肌力3
    分，無法獨立自站或行走，頭暈且站立平衡差，依賴輪椅行
    動，日常生活依賴他人協助，再持續治療亦難以治癒，無法
    恢復之重傷害。
二、案經洪明璋訴由南投縣政府警察局竹山分局報告臺灣南投地
　  方檢察署檢察官偵查起訴。
    理  由
壹、程序方面：
　　檢察官、被告鄭志清（下稱被告）、辯護人於原審及本院，
    對於本件相關具傳聞性質之證據資料，均未爭執其證據能力
    ，且本件所引用之非供述證據，亦屬合法取得，依法均可作
    為認定犯罪事實之證據。
貳、實體部分：
一、上開犯罪事實，業據被告於警詢、偵查、原審及本院坦承在
    卷，核與證人即告訴人洪明璋於警詢及偵查證述情節相符（
    警卷第4至7頁；偵卷第8至9頁），並有南投縣政府警察局竹
    山分局道路交通事故現場圖、道路交通事故調查報告表㈠㈡、
    竹山秀傳醫院診斷證明書、現場照片、竹山秀傳醫院110年8
    月12日110竹秀管字第1100800595號函（警卷第8至13、15、
    19至25頁；偵卷第6頁；原審卷第67頁）；而洪明璋因本件
    車禍受有頭部外傷併腦挫傷出血、顱骨骨折、右側慢性硬腦
    膜下出血之傷害，造成四肢無力，右側上下肢肌力4分，左
    側上下肢肌力3分，無法獨立自站或行走，頭暈且站立平衡
    差，依賴輪椅行動，日常生活依賴他人協助，再持續治療亦
    難以治癒等情，則有臺中榮民總醫院111年4月15日中榮醫企
    字第1114201333號函附之鑑定書足憑（本院卷第115至117頁
    ），足認被告任意性之自白與事實相符，足堪採信。又洪明
    璋因本件車禍受有上開重傷害，是被告過失行為與洪明璋因
    車禍所受之重傷害結果間，應有相當因果關係。
二、綜上所述，本案事證明確，被告上開犯行堪以認定，應予依
    法論科。
參、論罪科刑：　　
一、刑法第10條第4項第6款關於重傷害規定之：「其他於身體或
    健康，有重大不治或難治之傷害。」係指除去同條項第1款
    至第5款之重傷害外，而於身體或健康傷害重大，且不能治
    療或難於治療者而言。洪明璋受有頭部外傷併腦挫傷出血、
    顱骨骨折、右側慢性硬腦膜下出血之傷害，造成四肢無力，
    右側上下肢肌力4分，左側上下肢肌力3分，無法獨立自站或
    行走，頭暈且站立平衡差，依賴輪椅行動，日常生活依賴他
    人協助，再持續治療亦難以治癒之傷害，對於身體與健康有
    重大影響，且上下肢肌為人身行動之重要器官，既已有難以
    治癒之損傷，自屬重傷害。
二、是核被告所為，係犯刑法第284條後段之過失傷害致人重傷
    罪。
三、按實質上或裁判上一罪，檢察官就犯罪事實一部起訴者，依
    刑事訴訟法第267條規定，其效力及於全部，受訴法院基於
    審判不可分原則，對於未經起訴之其餘事實，應合一審判，
    此為犯罪事實之一部擴張。至於同法第300條規定，有罪判
    決，得就起訴之犯罪事實，變更檢察官所引應適用之法條者
    ，係指法院在事實同一之範圍內，不變更起訴之犯罪事實，
    亦即在不擴張及減縮原訴之原則下，於不妨害基本社會事實
    同一之範圍內，始得自由認定事實，適用法律，不得混為一
    談（最高法院108年度台上第654號判決意旨參照）。公訴意
    旨認被告所犯為刑法第284條前段之過失傷害罪，容有未合
    ，然此部分為實質上一罪之犯罪事實擴張（過失傷害擴張為
    過失致重傷害），為起訴效力所及，本院自得一併審理，併
    此敘明。
四、被告於本件事故後，於有偵查權限之司法警察機關尚不知何
    人犯罪前，即在場向據報到場處理之警員當場承認其為肇事
    人一情，有南投縣政府警察局竹山分局竹山派出所道路交通
    事故肇事人自首情形紀錄表1 份在卷可稽（警卷第12頁），
    參以被告事後坦承犯行，復無逃避偵查及審理之情，堪認其
    有自首而受裁判意思，被告所犯上開過失致重傷害罪合於自
    首之要件，爰依刑法第62條前段減輕其刑。　　
肆、撤銷原審判決之說明：
一、原審審理結果，認被告罪證明確，依法論罪科刑，固非無見
    。惟查：
  ㈠被告所為係犯過失致重傷害罪，原審判決論以過失傷害罪，
    有認定事實及適用法則不當之違法。
　㈡被告於本院審理期間，已與洪明璋達成和解，並約定給付如
    附件所示之賠償，有原審法院和解筆錄、辯護人陳報狀可查
    （本院卷第439頁），原審未及審酌，作為量刑之依據，尚
    有未合。
二、檢察官上訴意旨指摘原判決未論以過失致重傷罪，為有理由
    ，且原判決尚有上開可議之處，自屬無可維持，應由本院將
    原判決予以撤銷改判。
三、爰以行為人之責任為基礎，審酌被告駕駛自用小客車，行經
    交岔路口，未注意車前狀況，隨時採取必要之安全措施，左
    方車未暫停讓右方車先行之過失，而洪明璋亦疏未注意車前
    狀況，隨時採取必要之安全措施之過失，致2車發生碰撞，
    洪明璋受有上開重傷害，被告始終坦承犯行，於本院審理期
    間並與洪明璋成立和解，並已給付部分損害金額（如附件和
    解筆錄所示），犯後態度良好，兼衡被告高中肄業之智識程
    度，目前從事麵粉加工工作，家庭經濟為小康，與老婆、2
    位子女及父母同住之生活狀況（本院卷第434頁），量處如
    主文第2項所示之刑，並諭知易科罰金之折算標準。
四、宣告緩刑之理由：
　　現代刑法傾向採取多元而有彈性之因應方式，對行為人所處
    刑罰執行與否，多以刑罰對於行為人之矯正及改過向善作用
    而定。如認行為人對於社會規範之認知及行為控制能力尚無
    重大偏離，僅因偶發犯罪，執行刑罰對其效用不大，祇須為
    刑罰宣示之警示作用，即為已足，此時即非不得延緩其刑之
    執行，並藉違反緩刑規定將入監執行之心理強制作用，並佐
    以保護管束之約制，謀求行為人自發性之矯正及改過向善。
    本院審酌被告前因違反麻醉藥品管理條例案件，經法院判處
    有期徒刑3月確定，於82年5月14日易科罰金執行完畢後，5
    年以內未曾因故意犯罪受有期徒刑以上刑之宣告，有臺灣高
    等法院被告前案紀錄表在卷可稽，其一時疏忽，致觸犯本案
    罪刑，造成洪明璋重傷害，但其犯罪情節尚未至無可原宥之
    程度，且被告於本院審理過程中，與洪明璋成立和解（如附
    件和解筆錄），足見被告犯罪後已盡力彌補損害，尚有悔悟
    之意，對於社會規範之認知並無重大偏離，行為控制能力亦
    無異常，且已深切悔悟，經此偵、審程序及刑之宣告，應能
    知所警惕而無再犯之虞，復念洪明璋原諒被告之意見，本院
    認被告所受刑之宣告以暫不執行為當，依刑法第74條第1項
    第1款規定，諭知緩刑2年，以啟自新。又緩刑宣告，得斟酌
    情形，命犯罪行為人向被害人支付相當數額之財產或非財產
    上之損害賠償，且應附記於判決書內，刑法第74條第2項第3
    款、第3項定有明文。本院斟酌洪明璋之權益，並給予被告
    自新機會，為確保被告緩刑期間，能按上開和解書所承諾方
    式履行，以確實收緩刑之功效，爰併命被告應依與洪明璋和
    解筆錄內容履行如附件所示之賠償義務。末依刑法第74條第
    4項規定，上開本院命被告支付予洪明璋之損害賠償，得為
    民事強制執行名義，且依同法第75條之1第1項第4款規定，
    若被告違反本院所定上開命其履行之事項情節重大，足認原
    宣告之緩刑難收預期效果，而有執行刑罰之必要者，得撤銷
    其緩刑宣告，併此敘明。　　
據上論結，應依刑事訴訟法第369條第1項前段、第364條、第299
條第1項前段，判決如主文。
本案經檢察官劉仁慈提起公訴，檢察官劉景仁提起上訴，檢察官
陳立偉到庭執行職務。
中　　華　　民　　國　　111 　年　　8 　　月　　11　　日
            刑事第十庭  審判長法  官  陳  宏  卿
                              法  官  林  美  玲
                              法  官  楊  文  廣
以上正本證明與原本無異。
不得上訴。
                              書記官  翁  淑  婷
　　　　　　　　　　　　　　　
中　　華　　民　　國　　111 　年　　8 　　月　　11　　日
附錄本案適用法條：
刑法第284條
因過失傷害人者，處1年以下有期徒刑、拘役或10萬元以下罰金
；致重傷者，處3年以下有期徒刑、拘役或30萬元以下罰金。